【裁判字號】    95,易,179
【裁判日期】    950809
【裁判案由】    恐嚇
【裁判全文】
臺灣花蓮地方法院刑事判決               95年度易字第179號
公  訴  人  臺灣花蓮地方法院檢察署檢察官
被      告  丁○○
選任辯護人  阮慶文律師
上列被告因恐嚇案件，經檢察官提起公訴（95年度偵字第2071
號），本院判決如下：
    主  文
丁○○連續意圖為自己不法之所有，以恐嚇使人將本人之物交付
，未遂，處有期徒刑陸月，如易科罰金，以銀元即參佰元即新臺
幣玖佰元折算壹日。
    事  實
一、丁○○原受僱於丙○○所經營之元好商行，其後因竊取元
    好商行之財物並自行離職（其犯竊盜罪部分，業由本院另行
    審結確定），經丙○○提出告訴後，致心生不滿，竟基於意
    圖為自己不法所有之概括犯意，先於民國94年5月23日13時
    許，撥打元好商行所有000000000號電話與丙○○之妻藍春
    蘭通話，除於電話中質問為何對之提出告訴外，並向藍春蘭
    恫嚇稱：「要妳們全家死，以及在飲料中下毒，準備新台幣
    （下同）100萬元讓我跑路」等語，致使藍春蘭心生畏懼，
    此間經丙○○接下電話筒，丁○○復先後2次接續向丙○○
    恫嚇稱「你告我，我在跑路，必須準備100萬元，否則要開
    槍打你，或在你賣的飲料下毒」等語，亦致使丙○○心生畏
    懼，惟並未能促使藍春蘭、丙○○交付上開款項而未遂；其
    後又先後於同年7、8月間及11月間某日，分別在花蓮縣萬榮
    鄉萬里大橋旁空地及位於花蓮縣花蓮市○○路上之永昌汽車
    車行，連續向元好商行之下游批貨商乙○○、甲○○恫嚇稱
    ：「叫丙○○準備好100萬元，否則要在其製作生產之礦泉
    水或飲料下毒，或對丙○○開槍」等語，經其2人陸續轉告
    丙○○，致丙○○心生畏懼，惟仍不足迫使丙○○交付上開
    款項而未遂。
二、案經丙○○訴由花蓮縣警察局花蓮市分局報告臺灣花蓮地方
    法院檢察署檢察官偵查起訴
    理  由
壹、證據能力有無之認定
一、按被告以外之人於審判外之言詞或書面陳述，除法律有規定
    者外，不得作為證據。又被告以外之人於審判外之陳述，經
    當事人於審判程序同意作為證據，法院審酌該言詞陳述或書
    面陳述作成時之情況，認為適當者，亦得為證據。當事人、
    代理人或辯護人於法院調查證據時，知有第159 條第1 項不
    得為證據之情形，而未於言詞辯論終結前聲明異議者，視為
    有前項之同意，刑事訴訟法第159 條第1 項及第159 條之5
    分別定有明文。
二、被害人丙○○、證人乙○○、甲○○於警詢時之陳述，雖均
    不合刑事訴訟法第159條之2、第159條之3有關傳聞法則例外
    之要件，惟公訴人、被告就前開審判外之言詞陳述，均業於
    本院準備程序中表示同意引為證據，迄於本案言詞辯論終結
    前亦未再聲明異議或撤銷同意，而辯護人亦未對上開不得為
    證據之情形，於言詞辯論終結前聲明異議，本院審酌該等言
    詞或書面陳述作成之情況，核無違法取證及證明力明顯過低
    之瑕疵，亦認為以之作為證據為適當，故依諸上開規定，前
    揭被害人石明發、證人林宇宏於警詢時之陳述，均具有證據
    能力。
三、又按被告以外之人於審判外之言詞或書面陳述，除法律有規
    定者外，不得作為證據，刑事訴訟法第159條第1項固定有明
    文。惟被告以外之人於偵查中向檢察官所為之陳述，除顯有
    不可信之情況者外，得為證據，刑事訴訟法第159條之1第2
    項亦有明文。所謂不可信性情況，法院應審酌被告以外之人
    於陳述時之外在環境及情況，例如：陳述時之心理狀況、有
    無受到外力干擾等，以為判斷是否有形式上顯然不可採信之
    依據。查證人丙○○、乙○○及甲○○於檢察官偵查時，係
    以證人之身份陳述，經告以具結義務及偽證處罰後，於命證
    人朗讀結文後具結，其係於負擔偽證罪之處罰心理下證述，
    並以具結擔保其供述之真實性，又無受其他不當外力干擾之
    情形，是證人丙○○、乙○○及甲○○於偵查中在檢察官面
    前具結所為之證述，查無顯然不可信之情況，依上開刑事訴
    訟法第159條之1第2項規定，得為證據。
貳、認定本案犯罪事實之證據及理由
一、訊據被告丁○○矢口否認有何恐嚇取財之犯行，辯稱：伊於
    94年5月23日下午，係在亞東醫院就醫，並未打電話恐嚇藍
    春蘭、丙○○，且伊不認識乙○○、甲○○，亦未於94年7
    、8月及11月間遇到該2人說出恐嚇的話云云。經查：
    （一）被害人即證人丙○○於警詢時證稱：「我於94年5月
          23日13時10分許，接獲丁○○打電話給我稱要將我所
          從事天祥水飲料販賣之飲料內下毒，還要向我索取新
          台幣100萬元。」、「他是於94年5月23日13時許，打
          我公司所有之電話00-0000000號，我太太藍春蘭先接
          後我聽到他們在談論後起口角，後來我越聽越奇怪，
          我就將電話拿來聽，然後楊嫌告訴我稱：叫我小心小
          點，最好不要將上次離職時在工廠趁早上公司未上班
          載走之物品之事告上法院，否則他要在我製作生產之
          礦泉水或飲料下毒，然後又聲稱要向我索取新台幣
          100萬元之金錢。」等語；其後於檢察官偵查中亦證
          稱：「（檢察官問：丁○○如何恐嚇你？）94年5月
          23日他打電話到我公司000000000的電話，他說我不
          可以告他涉嫌竊盜的犯行，因我已提出竊盜告訴害他
          跑路，叫我拿100萬的跑路費給他，不然要在我的礦
          泉水下毒，並要對我開槍。」等語；嗣於本院審理時
          亦明確證稱：「（檢察官問：94年5月23日接到被告
          電話有無來電顯示？）沒有，但我有立刻報刑事組。
          」、「被告跟你說什麼？）他說我告他，他在跑路，
          要我準備100萬給他跑路，不然要用槍打我，或在我
          飲料下毒。」、「（檢察官：對話過程有誰聽到？）
          我太太藍春蘭，她今天有來，電話一開始是她接聽的
          ，我聽到她跟被告激烈口角，我就把電話拿來聽，被
          告就說要準備100萬，不然他就要開槍或下毒。」、
          「（審判長問：被告打了幾通電話？）2通，第1通我
          太太接的，我拿過來聽，後來他說恐嚇的話，之後隔
          30 秒鐘他又打來，說一樣的話。」等語，不僅先後
          指述一致，且核與證人藍春蘭於本院審理時證稱：「
          （檢察官問：94年5月23日是否有接到被告電話？）
          有，大約是下午1點。」、「（當時被告在電話中說
          什麼？）被告說你們為何要告我，我說你什麼事都敢
          做，我為什麼不敢告，他就說要我們全家死，並要在
          飲料中下毒，要我們準備100萬元給他跑路，我有跟
          他爭執，後來老闆丙○○聽到就把電話搶過去聽，他
          跟老闆講完後，被告又打電話進來，我一接聽丙○○
          就馬上把電話拿過去聽。」、「（辯護人問：有無聽
          到被告對你說要對你們開槍？）沒有，但他有對我先
          生丙○○這樣說，我當時有聽到我先生說看你有無膽
          開槍。」、「（審判長問：聽到被告恐嚇的話，是否
          會害怕？）會‧‧‧。後來也有聽甲○○說，有聽到
          被告對外恐嚇我們的話。我聽到乙○○、甲○○轉述
          的話後心理很害怕」等語大致相符，應值採信。
    （二）其次，證人乙○○於警詢時證稱：「我於94年7月份
          左右在花蓮縣萬榮鄉萬里大橋送貨時遇到以前我們公
          司的同事丁○○，他恐嚇我們老闆稱，要在我們公司
          所從事天祥水飲料販賣之飲料內下毒，還要向我們老
          闆丙○○索取新台幣100萬元。」、「我是於94年7月
          份左右在花蓮縣萬榮鄉萬里大橋送貨時遇到以前我們
          公司的同事丁○○，他知道我們公司的車，然後向我
          攔車，告知我稱：叫丙○○湊錢新台幣100萬元之金
          錢，否則他要在丙○○公司所製作生產之礦泉水或飲
          料下毒，如果不照辦，他會向丙○○開槍。」等語，
          此間於檢察官偵查中亦證實被告當時有說過上開恐嚇
          話語，嗣於本院審理時亦明確證稱：「（辯護人問：
          被告離職後，你於何時碰到被告？）時間是在去年7
          、8月間在萬榮碰到，我沒有注意被告是騎車或開車
          ，地點在萬里橋的旁邊有一個空地。」、「（辯護人
          問：他當時如何跟你說？）他叫我轉告老闆丙○○把
          錢準備好，不然的話要開槍。」、「（檢察官問：你
          認識被告多久？）好幾年」、「（審判長問：後來批
          貨時有跟丙○○到恐嚇的事，是如何提起？）我是跟
          老闆批貨時，她問我可不可以找到被告，她有提到她
          們的糾紛，我才說我有碰到丁○○，他說他要拿錢，
          不然要開槍的事情。」等語，核與證人藍春蘭於本院
          審理時證稱：伊後來碰到乙○○，請他注意被告下落
          ，乙○○說在路上有碰到被告，被告將他攔下，對他
          說恐嚇的話等語，以及證人丙○○到庭證稱：乙○○
          曾說在萬里橋碰到被告，被告當時很生氣，要伊拿出
          100萬元出來給他跑路，不然被告要開槍或下毒等語
          均大致相符，參以證人乙○○於本院審理時當庭指認
          被告之綽號為「楊仔」（台語），足認證人乙○○所
          為之上開證詞，尚非無據，堪予採信。
    （三）再者，證人甲○○於警詢時證稱：「我於94年11月份
          左右，在花蓮市永昌汽車車行時遇到以前我們同事楊
          萬福，他告訴我稱要修理我們老闆，然後要向我們老
          闆開槍，要在我們公司老闆所從事天祥水飲料販賣之
          飲料內下毒，還要向我們老闆丙○○索取新台幣100
          萬元。」、「我於94年11月份左右，在花蓮市遇到以
          前我們同事丁○○，他告知我稱：叫丙○○湊錢新台
          幣100萬元之金錢，否則他要在他公司所製作生產之
          礦泉水或飲料下毒，如果不照辦他會向丙○○開槍。
          」，此間於檢察官偵查中亦再次證實被告當時有說過
          上開恐嚇話語，嗣於本院審理時則明確證稱：「（辯
          護人問：去年11月有無碰到被告？）有，是在花蓮市
          ○○路的永昌汽車行，因為我車子的後燈壞掉，且輪
          胎沒氣，所以才到現場，被告當時有無開車我沒印象
          。」、「（辯稱人問：你低著頭看修車，被告跟你講
          話方便？）方便，當時被告很生氣，他說他老闆李添
          進告他，他不服氣，要跟老闆要錢，當時我沒有很在
          意，因為被告以前在公司常發脾氣，罵三字經。」、
          「（辯護人問：除此之外，被告當時有無說什麼？）
          他說若沒有跟老闆敲100萬怎麼可以，其他的我不記
          得。」、「（檢察官問：你於1月15日到警局作筆錄
          時，是否有提到被告當時有說如丙○○不拿出100 萬
          元，要開槍或下毒？）有，我現在記不清楚，不過當
          時我說的都是真的，我有看過筆錄及簽名。」、「（
          檢察官問：你是否確定認識被告，為何他說不認識你
          ？）我確實認識被告，他還認識我太太。」等語，經
          核與證人丙○○、藍春蘭於本院審理時一致證稱王藍
          得曾轉述被告恐嚇話語之情節，均大致相符，顯屬可
          採。
    （四）此外，被告確有於94年間因竊取元好商行所有洄瀾米
          酒之犯行，經被害人藍春蘭、丙○○提出告訴，並由
          檢察官提起公訴，嗣經本院94年度易字第196號判處
          有期徒刑4月一情，除為被告到庭所是認外，並有本
          院94年度易字第196號判決書及臺灣花蓮地方法院檢
          察署檢察官起訴書各1份附卷可稽，足認被告確係因
          告訴人丙○○及其妻藍春蘭對之提出竊盜告訴，致心
          生不滿，始先後以打電話告知以及透過乙○○、王藍
          得轉述之方式，向告訴人丙○○及其妻藍春蘭恐嚇取
          財。
    （五）另被告及辯護人雖提出亞東紀念醫院、慈濟綜合醫院
          及鳳林榮民醫院之診斷證明書，主張被告曾於94年5
          月17日至6月1日、同年7月1日至7月6日、同年7月12
          日至8月4日之期間內，因憂鬱性情感障礙、精神官能
          憂鬱症等疾病而住院治療，不可能於94年5月23日打
          電話恐嚇丙○○，亦未於同年7、8月間遇到乙○○並
          說出恐嚇話語云云。惟查：被告雖於94年5月23日在
          亞東紀念醫院住院治療，然依醫院內住院治療之一般
          常情，接受治療之病患，在住院期間，仍有相當之行
          動自由，並未完全喪失對外聯繫之機會，自難憑被告
          於該日有住院治療之事實，即可逕行排除被告有打電
          話恐嚇取財之犯行；又證人乙○○始終無法確定遇到
          被告說出恐嚇話語之日期，於本院審理時亦僅能指出
          當時係「7、8月之夏天」，衡情其不復記憶當時之日
          期，並未與常情有所違背，況且排除被告所提上開診
          斷證明書所載住院日期，被告於94年7月7日至7月11
          日，以及8月4日至8月31日將近1個月之期間內，並未
          在醫院住院中，自有與證人乙○○在外碰面之機會，
          是此部分亦不足為被告有利之認定。
    （六）準此，則被告前開所辯，無非片面卸責之詞，俱不足
          採信，是本件事證明確，被告犯行洵堪認定，應依法
          論科。
二、核被告所為，係涉有刑法第346條第3項、第1項之恐嚇取財
    未遂罪。其於時間及空間相當密接之情形下，先後接續3次
    分別向藍春蘭及丙○○恐嚇取財之行為，係基於同一之犯意
    下所為，屬於接續犯，而為包括之一罪。又按被告於行為後
    ，刑法第25條、第26條關於未遂犯之規定，業於94年1月7日
    經立法院修正通過，並自95年7月1日施行，惟有關未遂犯之
    處罰，得按既遂犯之刑減輕之規定，並未有所變更，僅係條
    次有所變更而已，自無新法較有利於行為人之情形，自應依
    刑法第2條第1項前段，適用修正前第26條第1項規定。是被
    告雖已著手恐嚇取財，然並未自告訴人丙○○等人處取得任
    何之財物，其恐嚇取財之行為僅處於未遂階段，為未遂犯，
    應依修正前刑法第26條前段之規定，按既遂犯之刑減輕之。
    另按被告於行為後，刑法第56條關於連續犯之規定，亦業於
    94 年1月7日經立法院修正通過，並自95年7月1日施行，則
    被告之犯行，因行為後新法業已刪除連續犯之規定，此刪除
    雖非犯罪構成要件之變更，但顯已影響行為人刑罰之法律效
    果，自屬法律有變更，依新刑法第2條第1項規定，比較新、
    舊法結果，仍應適用較有利於被告之行為時法律即舊法論以
    連續犯（最高法院95年第8次刑事庭會議決議參照）。是被
    告先後3次恐嚇取財之犯行（其中1次行為接續3次)，時間緊
    接，手法相當，且所犯均屬構成要件相同之罪，顯係出於概
    括犯意反覆為之，為連續犯，應依修正前刑法第56條之規定
    以1罪論，並加重其刑，且應先加重後減輕之。至公訴人雖
    未就被告向藍春蘭恐嚇取財，以及接續第2次向丙○○恐嚇
    取財之部分提起公訴，然檢察官就犯罪事實之一部起訴者，
    其效力及於全部，本件被告所為向藍春蘭恐嚇取財，以及接
    續第2次向丙○○恐嚇取財之犯行，與起訴書所指恐嚇取財
    之犯行，各有接續犯及連續犯之關係，為起訴效力所及，本
    院自應就屬於包括之一罪及裁判上一罪之該等犯行一併加以
    審理判決。爰審酌被告曾於94年間因犯竊盜罪案件，經本院
    94年度易字第196號判處有期徒刑4月確定，有臺灣高等法院
    被告前案紀錄表1份附卷可稽，足見其素行不佳，且於本件
    僅因告訴人丙○○等人對其提出上開竊盜案件之告訴，即心
    生不滿，藉故恐嚇取財，動機不良，復參酌其犯罪之目的、
    手段、次數、所造成告訴人危害之程度，以及被告自始否認
    犯行，毫無悔意，犯後態度不佳等一切情狀，量處如主文所
    示之刑，並諭易科罰金之折算標準，以資懲儆。
三、末按被告於行為後，刑法第41條有關易科罰金折算標準之規
    定，業於94年1月7日經立法院修正通過，並自95年7月1日施
    行，其中修正前第41條第1項前段係規定「犯最重本刑為五
    年以下有期徒刑以下之刑之罪，而受六個月以下有期徒刑或
    拘役之宣告，因身體、教育、職業、家庭之關係或其他正當
    事由，執行顯有困難者，得以一元以上三元以下折算一日，
    易科罰金。」（依罰金罰鍰提高標準條例第2條前段《已修
    正刪除》規定，就其原定數額提高為100倍折算1日，則本件
    被告行為時之易科罰金折算標準，應以銀元300元折算1日；
    再依現行法規所定貨幣單位折算新臺幣條例第2條規定，折
    算為新臺幣後，應以新臺幣900元折算為1日），惟修正後之
    新法第41條第1項前段則為「犯最重本刑為五年以下有期徒
    刑以下之刑之罪，而受六個月以下有期徒刑或拘役之宣告者
    ，得以新臺幣一千元、二千元或三千元折算一日，易科罰金
    。」，經比較修正前後之易科罰金折算標準，應以95年7月1
    日修正公布施行前之規定，較有利於行為人，自應依刑法第
    2 條第1項前段，適用行為時即修正前之刑法第41條第1項前
    段規定，定其折算標準（臺灣高等法院暨所屬法院因應新修
    正刑法施行座談會第5號提案第1子題研討結論參照）。
據上論斷，應依刑事訴訟法第299條第1項前段，刑法第346條第1
項、第3項、第2條第1項前段，修正前刑法第26條前段、第56條
、第41條第1項前段，罰金罰鍰提高標準條例第1條前段、修正前
罰金罰鍰提高標準條例第2條，現行法規所定貨幣單位折算新臺
幣條例第2條，判決如主文。
本案經檢察官孫源志到庭執行職務。
中    華    民    國    95    年    8     月    9    日
                          臺灣花蓮地方法院刑事第三庭
                                審判長法  官  鄭培麗
                                      法  官  鄭光婷
                                      法  官  楊仲農
上列正本證明與原本無異。
如對本判決不服，應於送達後10日內，向本院提出上訴狀。（應
抄附繕本）
                                      書記官
中    華    民    國   95     年    8     月   9     日
附錄論罪科刑法條：
中華民國刑法第346條
(單純恐嚇罪)
意圖為自己或第三人不法之所有，以恐嚇使人將本人或第三人之
物交付者，處六月以上五年以下有期徒刑，得併科一千元以下罰
金。
以前項方法得財產上不法之利益，或使第三人得之者，亦同。
前二項之未遂犯罰之。


司法院資訊處製作；財團法人民間司法改革基金會備份。
